臺灣臺南地方法院臺南簡易庭小額民事判決
110年度南小字第732號
原      告  新安東京海上產物保險股份有限公司台南分公司

法定代理人  曾淑惠
訴訟代理人  徐聖弦
            高孟廷
被      告  王繁男
上列當事人間請求侵權行為損害賠償(交通)事件，本庭於民國11
0年7月29日言詞辯論終結，判決如下：
    主      文
一、被告應給付原告新臺幣8,389元，及自民國110年3月4日起至
    清償日止，按週年利率5%計算之利息。
二、原告其餘之訴駁回。
三、訴訟費用新臺幣1,000元，其中新臺幣910元由被告負擔，餘
    由原告負擔。
四、本判決原告勝訴部分得假執行。
    事實及理由
一、原告主張：原告承保訴外人陳虹吟所有車號000-0000號自用
    小客貨車（下稱系爭汽車）之車體險，於民國109年10月22
    日晚間8時41分許，由訴外人黃志遠駕駛系爭汽車沿臺南市○
    區○○路00巷○○○○○○○○巷0號房屋前，適逢被告駕駛車號000-0
    000號自用小客車（下稱0766號汽車）自該房屋車庫駛出，
    黃志遠因而駕駛系爭汽車在0766號汽車後方停等，0766號汽
    車駛入同巷由西向東行駛後停車又再由東向西倒車，而與在
    後方停等之系爭汽車發生碰撞，導致系爭汽車受損，支出鈑
    金及工資費用新臺幣（下同）1,223元、烤漆費用4,015元、
    零件費用3,980元，共計9,218元，原告已依保險契約賠付，
    爰依保險法第53條第1項規定及侵權行為之法律關係請求被
    告賠償等語，並聲明：被告應給付原告9,218元，及自起訴
    狀繕本送達翌日起至清償日止，按週年利率5%計算之利息。
二、被告則以：被告確於上開時、地與黃志遠駕駛之系爭汽車發
    生碰撞，惟當時被告係在倒車，車速很慢，僅有輕微碰撞，
    並未造成車損，當時黃志遠只要稍微鳴按喇叭，被告就會停
    車而不會發生碰撞，但黃志遠卻為了要讓原告處理系爭汽車
    之前被肇事逃逸車輛所撞之車損，故意等被告倒車擦撞，系
    爭汽車之車損並非被告所造成等語資為抗辯，並聲明：原告
    之訴駁回。
三、原告主張兩造雙方於109年10月22日晚間8時41分許，在臺南
    市○區○○路00巷0號前，因被告駕駛0766號汽車倒車與系爭汽
    車發生碰撞，及原告賠付系爭汽車維修費用共計9,218元之
    事實，業據其提出交通事故現場勘驗圖、匯豐汽車股份有限
    公司（下稱匯豐公司）出具之估價單、統一發票各1件及車
    損照片12張為證（見南司小調字卷第23頁至29頁），核與臺
    南市政府警察局第一分局所檢送之道路交通事故處理資料相
    符（見本庭南司小調字卷第43至93頁），且為被告所不爭執
    ，堪信為真實。
四、兩造爭執事項：
    原告所主張之系爭汽車車損是否為本件車禍所造成？
五、得心證之理由：
（一）原告所主張之系爭汽車車損為本件車禍所造成：
　　⒈原告主張系爭汽車因本件車禍產生如匯豐公司估價單所示
      之車損之事實，業據原告提出匯豐公司出具之估價單、統
      一發票各1件及車損照片12張為證，本庭審酌上開估價單
      所修復之位置均在系爭汽車前保險桿，而系爭汽車遭0766
      號汽車碰撞之位置係在左前車頭，復為兩造所不爭執，再
      由臺南市政府警察局第一分局所檢送之道路交通事故處理
      資料內之車損照片4張復明確顯示系爭汽車之左前保險桿
      處有車損（見本庭南司小調字卷第65至67頁），已足認原
      告主張之系爭汽車車損為本件車禍所造成之事實為真實。
　　⒉被告雖以：當時被告係在倒車，車速很慢，僅有輕微碰撞
      ，並未造成車損，當時黃志遠只要稍微鳴按喇叭，被告就
      會停車而不會發生碰撞，但黃志遠卻為了要讓原告處理系
      爭汽車之前被肇事逃逸車輛所撞之車損，故意等被告倒車
      擦撞，系爭汽車之車損並非被告所造成云云置辯，惟：
　　  ⑴經本庭勘驗系爭汽車行車紀錄器錄影光碟顯示，系爭汽
        車行駛至左前方路邊有一處車庫、門牌號碼為臺南市○
        區○○路00巷0號即被告住處之道路，適逢被告駕駛0766
        號汽車自車庫中駛出左偏駛入道路後打直開始踩煞車，
        故系爭汽車停止在0766號汽車後方，後0766號汽車開始
        倒車，其右後車尾撞擊系爭汽車左前車頭後停車，旋即
        再往前開數公尺後停在該道路前方路邊，被告及系爭汽
        車駕駛人黃志遠分別下車查看系爭汽車，黃志遠查看系
        爭汽車左前車頭，並手指該處跟被告對話之事實，有本
        庭勘驗筆錄1件在卷可按（見本庭南小字卷第48頁），
        足以證明系爭汽車於本件車禍發生後左前車頭確有車損
        ，黃志遠方會手指該處與被告對話，此外復有上述證據
        足以證明系爭汽車於本件車禍後產生上開車損之事實屬
        實，被告空言否認系爭汽車車損為本件車禍所造成，已
        難信為真實。
　　  ⑵況按一造當事人於主張之事實已有相當之證明，而他造
        當事人對於抗辯事實並無確實證明方法，僅以空言爭執
        者，當然認定其抗辯事實非真正（最高法院87年度台上
        字第730號判決意旨參照），申言之，民事訴訟之證明
        程度僅須達「相當之證明」為已足，即主張該事實存在
        之當事人所提出之證據，證明程度已與使法院認定該事
        實存在之心證相當，且優於主張該事實不存在之他造當
        事人，即應認該事實存在，係採優勢證據法則，非如刑
        事訴訟須對事實存在達到「無合理之懷疑」之證明程度
        。本件經本院闡明被告證明其所抗辯本件車損並非因其
        倒車導致，係由其他事故所生之事實為真（見本院卷第
        48、49頁），被告雖以前詞抗辯系爭汽車之車損係其他
        事故所造成云云，惟就此並未提出任何證據證明，揆諸
        前開說明，被告僅以空言爭執，本庭自應認定其此部分
        抗辯並非真正，應認原告所主張主張之系爭汽車車損為
        本件車禍所造成之事實為真實。
（二）被告應負侵權行為損害賠償責任：
    ⒈按因故意或過失，不法侵害他人之權利者，負損害賠償責
      任；不法毀損他人之物者，應向被害人賠償其物因毀損所
      減少之價額，民法第184條第1項前段、第196條分別定有
      明文。
    ⒉本件被告於上開時地駕駛0766號汽車，因未注意後方狀況
      即開始倒車，致撞擊後方停等之系爭汽車，因而造成系爭
      汽車左前車頭毀損，被告就系爭事故之發生自有過失，而
      被告之過失行為造成系爭汽車左前車頭毀損，其行為與結
      果間復有相當因果關係，揆諸上開說明，被告自應負侵權
      行為損害賠償責任。
（三）系爭汽車之損害額為8,389元：
    ⒈按物被毀損時，被害人除得依民法第196條請求賠償外，固
      不排除民法第213條至第215條之適用。惟修復費用以必要
      者為限，如係以新品換舊品，應予折舊（最高法院77年度
      第9次民事庭會議決議㈠及82年度台上字第892號判決意旨
      參照）。本件被告既因過失損壞系爭汽車，則對於修復系
      爭汽車之必要費用，自應負賠償責任，惟系爭汽車為108
      年8月出廠，有系爭汽車行照影本存卷可參（見本庭南司
      小調字卷第19頁），揆諸上開說明，除修復系爭汽車所需
      之零件費用3,980元應折舊計算外，其他鈑金及工資費用1
      ,223元及烤漆費用4,015元，均為修復系爭汽車之必要費
      用，全額均屬系爭汽車之損害額。
    ⒉依行政院所頒固定資產耐用年數表及固定資產折舊率，非
      運輸業用客車、貨車之耐用年數為5年，依平均法計算其
      折舊結果（即以固定資產成本減除殘價後之餘額，按固定
      資產耐用年數表規定之耐用年數平均分攤，計算折舊額）
      ，每年折舊率為5分之1，並參酌營利事業所得稅查核準則
      第95條第6項規定「固定資產提列折舊採用平均法、定率
      遞減法或年數合計法者，以1年為計算單位；其使用期間
      未滿1年者，按實際使用之月數相當於全年之比例計算之
      ；不滿1月者，以月計」，系爭車輛自出廠日108年8月，
      迄本件車禍發生時即109年10月22日，已使用1年3月，則
      零件扣除折舊後之修復費用估定為3,151元【計算方式：1
      .殘價＝取得成本÷（耐用年數＋1）即3,980÷（5+1）≒663（
      小數點以下四捨五入，以下同）；2.折舊額＝（取得成本－
      殘價）×1/（耐用年數）×（使用年數）即（459,719－76,6
      20）×1/5×（1+3/12）≒829；3.扣除折舊後價值＝（新品取
      得成本－折舊額）即3,980－829＝3,151】，連同上開鈑金及
      工資費用1,223元、烤漆費用4,015元，總計系爭汽車之損
      害額應為8,389元。
（四）按被保險人因保險人應負保險責任之損失發生，而對於第
      三人有損失賠償請求權者，保險人得於給付賠償金額後，
      代位行使被保險人對於第三人之請求權；但其所請求之數
      額，以不逾賠償金額為限，保險法第53條第1項定有明文
      。再按損害賠償祇應填補被害人實際損害，保險人代位被
      害人請求損害賠償時，依保險法第53條第1項規定，如其
      損害額超過或等於保險人已給付之賠償金額，固得就其賠
      償之範圍，代位請求賠償，如其損害額小於保險人已給付
      之賠償金額，則保險人所得代位請求者，應祇以該損害額
      為限（最高法院65年台上字第2908號判例意旨參照）。本
      件被保險人因被告之行為致系爭汽車受損，其損害額為8,
      389元，業於前述，此即為被保險人實際之損害，原告於
      給付保險金後，固得代位被保險人對被告請求損害賠償，
      惟其所得代位請求者，應祇在上開損害額範圍內。是原告
      依保險法第53條第1項請求被告給付8,389元，為有理由，
      應予准許；逾此範圍之請求，即屬無據，應予駁回。
（五）末按給付無確定期限者，債務人於債權人得請求給付時，
      經其催告而未為給付，自受催告時起，負遲延責任。其經
      債權人起訴而送達訴狀，或依督促程序送達支付命令，或
      為其他相類之行為者，與催告有同一之效力；遲延之債務
      ，以支付金錢為標的者，債權人得請求依法定利率計算之
      遲延利息；應付利息之債務，其利率未經約定，亦無法律
      可據者，週年利率為5%，民法第229條第2項、第233條第1
      項前段、第203條分別定有明文。原告請求被告給付之前
      開金額，並未定有給付之期限，而本件起訴狀繕本係於11
      0年3月3日送達被告（見本庭南司小調字卷第99頁），則
      原告請求被告應自起訴狀繕本送達翌日即110年3月4日起
      ，按週年利率5%計算之遲延利息，核無不合，應予准許。
六、綜上所述，系爭汽車之車損係被告之過失不法行為所造成，
    而原告已依保險契約賠付被保險人，故原告依保險法第53條
    第1項之規定及侵權行為之法律關係，請求被告給付8,389元
    ，及自110年3月4日起至清償日止，按週年利率5%計算之利
    息，為有理由，應予准許，逾此範圍之請求，為無理由，應
    予駁回。
七、本案為判決之基礎已臻明確，兩造其餘之攻擊、防禦方法及
    所提其他證據，經本院斟酌後，認為均無礙於本件之判斷，
    字無逐一論駁之必要，併此敘明。
八、本件原告勝訴部分係屬民事訴訟法第436條之8第1項規定之
    小額訴訟事件所為被告敗訴之判決，依民事訴訟法第436條
    之20之規定，應依職權宣告假執行。
九、訴訟費用負擔：民事訴訟法第79條。
中　　華　　民　　國　　110 　年　　8 　　月　　12　　日
                  臺灣臺南地方法院臺南簡易庭
                                  法  官　游育倫
以上正本係照原本作成。
對於小額程序第一審判決之上訴，非以其違背法令為理由，不得
為之。如不服本判決，應於送達後20日內，向本院提出上訴狀並
表明上訴理由（須附繕本）且上訴狀內應記載表明（一）原判決
所違背之法令及其具體內容；（二）依訴訟資料可認為原判決有
違背法令之具體事實者。如委任律師提起上訴者，應一併繳納上
訴審裁判費用。
中　　華　　民　　國　　110 　年　　8 　　月　　19　　日
                                  書記官  林彥丞